臺灣彰化地方法院刑事判決
111年度訴字第568號
公  訴  人  臺灣彰化地方檢察署檢察官
被      告  陳志明



上列被告因偽造文書等案件，經檢察官提起公訴（110年度偵字
第5874號），被告於本院準備程序中就被訴事實為有罪之陳述，
經本院告以簡式審判程序之旨，並聽取當事人之意見後，裁定改
行簡式審判程序，並判決如下：
    主  文
陳志明共同犯行使偽造私文書罪，處有期徒刑柒月。
    卷附之花壇農會取款憑條上偽造「黃懷地」印文壹枚沒收。
    事  實
一、陳志明與楊竣傑（另案偵辦）明知黃懷地並未授權或同意其
    等使用或提領黃懷地所申登之花壇鄉農會帳號000000000000
    00號帳戶（下稱農會帳戶）內之款項，竟意圖為自己不法之
    所有，共同基於行使偽造私文書及詐欺取財之犯意聯絡，由
    楊竣傑於民國110年4月27日晚間11時許，在彰化縣○○鎮○○街
    000巷0號住處，將其以不詳方式所取得之黃懷地農會帳戶之
    存摺1本及印章1個交付予陳志明，再由陳志明負責於110年4
    月28日下午1時16分許，持上開存摺與印章至彰化縣○○鄉○○
    村○○街000號花壇鄉農會，在該農會取款憑條上擅自蓋用「
    黃懷地」之印文1枚，並填載提領新臺幣22萬元之款項，而
    偽造係黃懷地本人授權或同意自該帳戶內取款之私文書後，
    持以向該農會不知情之承辦人員皇甫姍行使之，足以生損害
    於黃懷地及花壇鄉農會對於存款管理之正確性。嗣因花壇鄉
    農會承辦人員察覺有異，報警處理，陳志明始未提領成功，
    警方並循線查悉上情。
二、案經黃懷地訴由彰化縣警察局彰化分局報報請臺灣彰化地方
    檢察署檢察官偵查後起訴。
    理  由
壹、程序方面：
    本案據以認定事實之供述證據，公訴人及被告陳志明於本院
    言詞辯論終結前均未爭執其證據能力，經審酌該等證據之取
    得並無違法，且與本案待證事實具有關聯性，依刑事訴訟法
    第159條之5之規定，自有證據能力；至非供述證據部分，與
    本案事實具自然關聯性，且非公務員違背法定程序所取得，
    依同法第158條之4規定反面解釋，亦具證據能力。
貳、實體方面：
一、認定事實所憑之證據及理由：
　  上揭事實，業據被告陳志明於偵訊及本院審理時坦承不諱，
    核與證人即告訴人黃懷地於警詢之指述情節相符 ，且有被
    告110年4月28日親筆書寫取款憑條、農會帳戶交易明細查詢
    、監視器書面截圖、路線圖、手機書面照片及現場照片）在
    卷可稽 ，足認被告上開任意性自白確與事實相符，堪以採
    信。是本案事證明確，被告犯行堪以認定，應予依法論科。
二、論罪科刑：
　㈠桢被告陳志明所為，係犯刑法第216條、第210條之行使偽造
    文書及刑法第339條第3項、第1項之詐欺取財未遂書罪。被
    告盜用黃懷地印章之行為，為偽造私文書之部分行為，又偽
    造私文書之低度行為為行使之高度行為所吸收，不另論罪。
    被告上開犯行，與楊竣傑間有犯意聯絡及行為分擔，為共同
    正犯。被告以一行為同時同時觸犯詐欺取財未遂罪及行使偽
    造私文書罪，屬想像競合犯，應依刑法第55條規定，從一重
    之行使偽造私文書罪處斷。
 ㈡ 爰以行為人責任為基礎，審酌被告貪圖小利，竟為牟私利，
    以行使偽造私文書之手段長期詐領存款及詐領黃懷地存款，
    實難寬貸，兼衡其犯後坦承犯行，被告審理時自稱高中畢業
    之智識程度、巿場賣菜維生，月收入約5萬多元、離婚、二
    名子女，暨其犯罪動機、目的、素行及告訴代等一切情狀，
    量處如主文第1項所示之刑，以資懲儆。
三、沒收部分：
    按偽造之印章、印文或署押，不問屬於犯人與否，沒收之，
    刑法第219條定有明文。又此規定係採義務沒收主義，凡偽
    造之印章、印文或署押，不論是否屬於犯人所有，苟不能證
    明業已滅失，均應依法宣告沒收（最高法院96年度台上字第
    1310號判決意旨參照）。如在偵卷所示之花壇農會取款憑條
    上被告陳志明偽造之「黃懷地」印文1枚（偵卷第103頁），
    不問屬於被告與否，均應依刑法第219條之規定宣告沒收之
    。。
據上論斷，應依刑事訴訟法第273條之1第1項、第299條第1項前
段，刑法第28條、第210條、第216條、第219條、第339條第3項
、第1項及第55條，判決如主文。
本案經檢察官何蕙君提起公訴，檢察官吳皓偉到庭執行職務。
中　　華　　民　　國　　111 　年　　7 　　月　　18　　日
                  刑事第七庭        法  官  鮑慧忠
以上正本證明與原本無異。
如不服本判決應於收受判決後20日內，向本院提出上訴書狀，並
應敘述具體理由。其未敘述上訴理由者，應於上訴期間屆滿後20
日內向本院補提理由書(均須按他造當事人之人數附繕本)「切勿
逕送上級法院」。
告訴人或被害人對於判決如有不服具備理由請求檢察官上訴者，
其上訴期間之計算係以檢察官收受判決正本之日期為準。
中　　華　　民　　國　　111 　年　　7 　　月　　18　　日
                                    書記官  羅婉嘉


附錄本案論罪科刑法條全文： 
中華民國刑法第339條
（普通詐欺罪）
意圖為自己或第三人不法之所有，以詐術使人將本人或第三人之
物交付者，處5年以下有期徒刑、拘役或科或併科50萬元以下罰
金。
以前項方法得財產上不法之利益或使第三人得之者，亦同。
前二項之未遂犯罰之。
中華民國刑法第216條
（行使偽造變造或登載不實之文書罪）
行使第210條至第215條之文書者，依偽造、變造文書或登載不實
事項或使登載不實事項之規定處斷。